最高法院刑事判決　　　　　　　　　　　　　　　八十八年度台上字第二八二四號
　　上　 訴　 人　台灣高等法院檢察署檢察官
　　上訴人即被告　甲○○
右上訴人等因被告過失致人於死案件，不服台灣高等法院中華民國八十六年五月二十
一日第二審更審判決（八十六年度交上更(二)字第一六號，起訴案號：台灣台北地方法
院檢察署八十三年度偵字第一八五九四號），提起上訴，本院判決如左：
    主  文
原判決撤銷，發回台灣高等法院。
    理  由
本件原判決認定上訴人即被告甲○○於民國八十三年七月二十七日上午十時四十分，
駕駛ＩＣ－一四五六號自用小客車，沿台北市○○○路，由南向北行駛，途經中山南
路、貴陽街口處，適遇交通號誌故障，竟於當時天候晴、路面狀況乾燥並無缺陷、道
路上亦無障礙物、視距良好等情況下，應注意並能注意，行經無號誌之交岔路口（交
通號誌故障視同無號誌之交岔路口）應注意左方來車，並減速慢行，作隨時停車之準
備。竟疏未注意左方來車，猶以時速三十餘公里貿然行駛，適有薛宏志駕駛ＪＧＡ－
七九九號重機車，沿貴陽街由西向東行駛，至該處左轉中山南路時，應注意亦疏未注
意讓直行之被告車先行，致兩車相擦撞，薛宏志人車倒地受傷，顱內出血，經送醫急
救，延至同年八月十三日十五時十五分不治死亡。被告於車禍肇事後，犯罪未被發覺
前，在警員林駿昶前往現場處理時，當場向林駿昶承認駕車肇事，自首並接受裁判等
情。因而撤銷第一審判決，改判仍論處被告因過失致人於死罪刑，固非無見。
惟查：按有罪之判決書，應於理由內記載對於被告有利之證據不予採納之理由，刑事
訴訟法第三百十條第二款定有明文。故原審如未於審判期日，就被告否認犯罪所為有
利之辯解事項與證據，予以調查，亦不於判決理由內加以論列，率行判決，自屬於法
有違。依道路交通事故調查報告表二所繪現場圖所示，本件肇事之機車倒地之刮地痕
，係在中山南路北向快車道上，並以間隔北向快、慢車道之安全島為始點，向北延伸
五‧一公尺。所載如果無訛，兩車相擦撞機車倒地之地點，似在中山南路北向快車道
上間隔北向快、慢車道之安全島之起始點，則兩車相擦撞時，被告所駕之小客車，當
已越過貴陽街口，於中山南路上前行。則是否仍有原判決所云，被告駕車行經無號誌
之交岔路口，應注意左方來車之注意義務，即非無研酌之餘地。此對於被告有利之證
據，經被告於原審為主張，乃原判決未詳加論列，並敘明其證據取捨之理由，僅於理
由內謂「縱被告所駕駛之自用小客車，已越過貴陽街口之中心線，亦無解免被告之過
失責任，併予敘明」云云，自屬理由不備。又被告在原審抗辯稱，依被告小客車受損
照片觀之，被告汽車左前車門撞痕遠比左前輪上方撞痕為大、深。依一般物理常識，
第一撞擊點為受力最大之點，受損情形也最嚴重，故被告汽車左前門處當為第一撞擊
點，左前輪上方為第二撞擊點。另由被告左後車門延伸至左前車門之刮痕，係由後往
前延伸。因此若被告汽車擦撞被害人機車，則留下之刮痕應由前往後延伸，且第二撞
擊點當然在第一撞擊點之後方。本件係被害人過失追撞被告所駕汽車左側所致，非被
告與被害人發生擦撞等語。何以不能採，原判決亦未敘明理由，自有未當。上訴人等
上訴意旨執以指摘原判決不當，非無理由，應認仍有發回更審之原因。本件雖屬刑事
訴訟法第三百七十六條第一款所列之案件，惟於修正刑事訴訟法施行前原得上訴於第
三審法院，且已繫屬於法院，依刑事訴訟法施行法第五條第一項規定，仍應依施行前
之法定程序終結之，附此說明。
據上論結，應依刑事訴訟法第三百九十七條、第四百零一條，判決如主文。
中      華      民      國    八十八    年      六      月      三      日
                              最高法院刑事第八庭
                                  審判長法官  池  啟  明
                                        法官  石  木  欽
                                        法官  王  憲  義
                                        法官  陳  世  雄
                                        法官  高  金  枝
      右正本證明與原本無異
                                              書  記  官
中      華      民      國    八十八    年      六      月      七      日
